臺灣臺東地方法院民事判決　　　　　　　 95年度訴字第179號
原　　　告　甲○○
訴訟代理人　陳信伍律師
被　　　告　乙○○
訴訟代理人　丙○○
上列當事人間請求損害賠償事件，本院於民國96年7月19日言詞
辯論終結，判決如下：
    主  文
被告應給付原告新臺幣柒拾萬貳仟零陸拾陸元及自民國九十五年
六月十四日起至清償日止，按週年利率百分之五計算之利息。
原告其餘之訴駁回。
訴訟費用由被告負擔百分之三十五，餘由原告負擔。
    事實及理由
一、原告主張：被告於民國95年1月6日上午，駕駛車號P5-6775
    號自用小客車，沿省道臺九線公路由南往北方向行駛，於同
    日9時55分許，行經該路段325.5公里三岔路交岔路口處，適
    訴外人劉高飛騎乘車號K59-003號重型機車沿同路同向行駛
    在被告駕駛之自用小客車前方。另訴外人吳文孝騎乘車號PU
    F-046號重型機車，搭載原告沿同路由北往南行駛亦行經該
    路口。因訴外人劉高飛所騎乘之機車冒然左轉，而被告則疏
    未注意車前狀況，且超速行駛，所駕駛之自用小客車為閃避
    該機車，亦向左側偏轉行駛，在擦撞訴外人劉高飛之機車後
    ，不慎駛入來車車道內，而撞及訴外人吳文孝所騎乘之機車
    左後側，致原告受有左側股骨開放性骨折之傷害，爰本於民
    法第184條第1項前段、第193條第1項、第195條規定，請求
    被告賠償下列損害：(一)醫療費新臺幣（下同）6,000元。(二)
    看護費136,200元。(三)喪失勞動能力之損害857,800元。(四)精
    神慰撫金100萬元。並聲明：被告應給付原告2,000,000元，
    及自95年6月14日（附帶民事起訴狀繕本送達被告翌日）起
    至清償日止，按年息5%計算之利息。
二、被告則以：原告請求出院後之看護費用，應有證據證明確有
    必要，而原告喪失勞動能力究為一部喪失或全部喪失，及原
    告主張車禍前每月有24,000元收入，亦均應有證據證明，原
    告請求之慰撫金亦屬過高。又本件車禍，訴外人劉高飛亦有
    過失，原告就其損害不得全部向被告請求，應扣除訴外人劉
    高飛應分擔之部分等語，資為抗辯。並聲明：駁回原告之訴
    。
三、本件經本院整理並簡化兩造爭執及不爭執事項如下：
(一)不爭執事項：
  1.被告於95年1月6日上午，駕駛車號P5-6775號自用小客車，
    沿省道臺九線公路由南往北方向行駛，於同日9時55分許，
    行經同路段325.5公里三岔路交岔路口處，適訴外人劉高飛
    騎乘車號K59-003號重型機車沿同路同向行駛在被告駕駛之
    自小客車前方。另訴外人吳文孝騎乘車號PUF-046號重型機
    車，搭載原告亦沿同路由北往南行駛行經前開路口，因訴外
    人劉高飛所騎乘之機車冒然左轉，被告因未注意車前狀況，
    且超速行駛，所駕駛之自用小客車為閃避該機車，亦向左側
    偏轉行駛，在擦撞訴外人劉高飛之機車後，因車速過快，不
    慎駛入來車車道內，復撞及訴外人吳文孝所騎乘之機車左後
    側，致原告受有左側股骨開放性骨折之傷害。被告因涉過失
    傷害罪嫌，經臺東地方法院檢察署檢察官偵查後聲請簡易判
    決處刑，經本院刑事庭以95年度交簡上字第17號判決被告拘
    役40日確定。
  2.本件交通事故經送台灣省花東區車輛行車事故委員會鑑定結
    果則認：「劉高飛駕駛重型機車行經無號誌之交岔路口，由
    外側慢車道違規左轉時，未注意左後方來車之安全距離，並
    讓直行車先行；與乙○○駕駛自小客車行經無號誌之交岔路
    口，超速行駛，未注意車前狀況，二者同為肇事原因。吳孝
    文駕駛重型機車無肇事因素，惟無照駕車違反規定。」
  3.省道臺九線公路325.5公里處，為三岔路口，限速60公里以
    下，無號誌，未劃設車道線。兩車撞擊後，車號P5-6775小
    客車左前車頭、右前車頭及右側車身毀損；車號K59-003左
    前車身毀損，兩車撞擊後，車號P5-6775號自用小客車向左
    前滑行再與PUF-046號重型機車撞擊，PUF-046號重型機車左
    後車身毀損。撞擊後之位置、汽車之煞車痕、機車留下之刮
    地痕、散落物位置，車輛行車方向，如道路交事故現場圖所
    載。
  4.原告因左側股骨開放性骨折於95年1月6日入慈濟醫院關山分
    院急診治療，同日行左側股骨清創、骨折復位及鋼板內固定
    手術，同月8日行左側股骨清創手術，於同年月23日出院。
    復於同年2月20日入院，同月21日行左側股骨異體骨移植手
    術，同年3月4日出院。95年1月25日至同年11月2日門診複診
    19次，目前左下肢短少1公分，左膝運動範圍為0-95度，行
    動需使用助行器輔助，無法從事粗重及長時間站立工作。
  5.原告住院期間須他人看護，且看護費用均已由被告支出。原
    告出院後之看護費用，應以每月18,000元計算。原告因本件
    車禍扣除被告已給付之醫療費用部分，尚支出之必要醫療費
    用共6,000元。原告尚有4年之勞動能力。被告已支付原告6,
    000元慰問金，應於慰撫金扣除。
  6.本件原告尚未領取強制汽車保險給付。
  7.原告係國小畢業，未婚，從事家庭美髮工作，94年度稅務電
    子閘門財產所得調件明細表記載有股利憑單、薪資所得、其
    他所得共14筆，給付總額為303,330元；另有投資6筆，財產
    總額為239,150元。
  8.被告為專科畢業，未婚，無子女，目前在幼稚園教授音樂，
    收入依鐘點計算年收入約30萬元。94年度稅務電子閘門財產
    所得調件明細表記載有薪資所得、執行業務等3筆，給付總
    額為449,814元；另有土地、房屋各2筆、汽車1部，財產總
    額為1,209,472元。
(二)爭執之事項：
  1.原告主張自95年3月16日起至同年10月止，有他人照護之必
    要，而支出看護費用，有無理由？得請求之金額若干？
　2.原告因本件車禍所喪失之勞動能力比例若干？得請求金額若
    干？
  3.原告請求之非財產上損害金額是否過高？
  4.原告之請求被告可否主張就訴外人劉高飛過失部分予以扣除
    ？
四、得心證之理由：
(一)原告主張被告於95年1月6日上午，駕駛車號P5-6775號自用小
  客車，沿省道臺九線公路由南往北方向行駛，於同日9時55分
  許，行經該路段325.5公里三岔路交岔路口處，適訴外人劉高
  飛騎乘車號K59-003號重型機車沿同路由南往北行駛在被告駕
  駛之自用小客車前方。另訴外人吳文孝騎乘車號PUF-046號重
  型機車，搭載原告沿同路由北往南行駛亦行經該路口。因訴外
  人劉高飛所騎乘之機車冒然左轉，而被告則疏未注意車前狀況
  ，且超速行駛，所駕駛之自用小客車為閃避該機車，亦向左側
  偏轉行駛，在擦撞訴外人劉高飛之機車後，不慎駛入來車車道
  內，而撞及訴外人吳文孝所騎乘之機車左後側，致原告受有左
  側股骨開放性骨折之傷害等情，有道路交通事故現場圖、調查
  報告表、現場照片影本18張、診斷證明書4份、臺灣省花東區
  車輛行車事故鑑定委員會鑑定意見書1份及本院95年度交簡上
  第17號刑事案件全卷在卷可稽，且為被告所不爭執，自堪信為
  真實。
(二)按因故意或過失，不法侵害他人之權利者，負損害賠償責任；
  不法侵害他人之身體或健康者，對於被害人因此喪失或減少勞
  動能力或增加生活上之需要時，應負損害賠償責任；不法侵害
  他人之身體、健康、名譽、自由、信用、隱私、貞操，或不法
  侵害其他人格法益而情節重大者，被害人雖非財產上之損害，
  亦得請求賠償相當之金額，民法第184條第1項前段、第193條
  第1項、第195條第1項分別定有明文。查本件被告駕駛自用小
  客車行經無號誌之交岔路口，超速行駛，未注意車前狀況，為
  肇事因素而有過失，致撞及原告受傷，被告之過失行為與原告
  之受傷間，自有相當因果關係，被告自應負侵權行為損害賠償
  之責。被告既應對原告負侵權行為之責，茲將原告請求被告賠
  償之項目及數額，是否應予准許，分述如次：
  1.原告主張其因本件車禍支出必要之醫療費用等情，業據原告
    提出診斷證明書及醫療費用收據為證，經兩造於本院準備程
    序時同意以6,000元為本件車禍受傷原告所支出之必要醫療
    費用。從而，原告上開請求即有理由，應予准許。
  2.看護費用部分：原告主張於出院後自95年3月16日起至同年1
    0月止，有請看護照顧之必要等語。經本院函詢原告就醫之
    慈濟綜合醫院關山分院結果：該院先函復稱：「病患出院後
    可使用四腳助行器活動，日常生活活動可自行處理」（參本
    院卷第112頁）等語。嗣本院就原告因本件車禍受傷所喪失
    勞動比例若干再次函詢該院結果：該院函復以：「．．．病
    人住院期間及受傷四個月內需看護照顧．．．」等語（參本
    院卷第117頁），已有不一，有該院96年5月15日（九六）關
    慈醫字第0086號、同年6月21日（九六）關慈醫字第0116號
    函各1份在卷可按。然查，本件車禍發生後，原告於95年1月
    6日入慈濟綜合醫院關山分院急診治療，於同年月23日出院
    。復於同年2月20日入院，同月21日行左側股骨異體骨移植
    手術，同年3月4日出院，住院期間之看護費用已由被告支出
    ，原告因本件車禍所受傷害為左側股骨骨折，經治療結果，
    為左下肢短少1公分，活動需助使用助行器輔助，亦有診斷
    證明書4份在卷可稽，則依前開原告所受傷害之情及治療結
    果觀之，被告應僅係行動有所不便，是本院認前開96年5月1
    5日（九六）關慈醫字第0086號函所稱之情，較屬可信，而
    認原告於出院後應已無請看護照顧之必要，是原告請求看護
    費用136,200元云云，即無理由，應予駁回。
  3.喪失勞動能力部分：按被害人因身體健康被侵害而喪失勞動
    能力所受之損害，其金額應就被害人受侵害前之身體健康狀
    態、教育程度、專門技能、社會經驗等方面酌定之，不能以
    一時一地之工作收入為準，亦不能以現有之收入為準，蓋現
    有收入高者，一旦喪失其職位，未必能自他處獲得同一待遇
    ，故所謂減少及殘存勞動能力之價值，應以其能力在通常情
    形下可能取得之收入為標準，最高法院著有61年台上字第19
    87號、63年台上字第1394號判例可資參照。原告主張自本件
    車禍受傷後，喪失全部勞動能力，而其每月從事家庭美容工
    作，月收入為24,000元，至其退休時尚餘4年勞動能力等語
    ，固提出臺東縣理燙髮美容業職業工會證明書1紙為證。惟
    查：
    (1)本件原告為39年1月22日生，其工作之收入除前揭證明書
      外並無其他證據佐證，而依本院調查原告94年度稅務電子
      閘門財產所得調件明細表結果，亦無上開主張之薪資所得
      資料，又投保薪資與實際收入，往往並非一致，此為本院
      職務上所已知之事實，前開證明書即難憑採為原告工作收
      入之證明。然原告於本件車禍發生當時，年約56歲，亦無
      任何不能工作之情形，客觀上應可認具工作能力，且至少
      有基本工資每月17,280元之收入（換算後每日為576元）
      ，是本院認以每月17,280元計算原告之工作收入，較為公
      允。
    (2)本件車禍發生後，原告因左側股骨開放性骨折於95年1月6
      日入慈濟醫院關山分院急診治療，同日行左側股骨清創、
      骨折復位及鋼板內固定手術，同月8日行左側股骨清創手
      術，於同年月23日出院。復於同年2月20日入院，同月21
      日行左側股骨異體骨移植手術，同年3月4日出院，原告2
      次入院既均係施行手術，本院認原告於本件車禍發生後，
      至同年3月4日止共58日，應可認確係無法工作，而受有無
      法工作之損害33,408元無訛。
    (3)至同年3月5日起，經本院函詢慈濟醫院結果，認「病患目
      前左下肢短少一公分，左膝運動範圍為0-95度，行動需使
      用助行器輔助，無法從事粗重及長時間站立工作。．．．
      左下肢功能無法完全恢復，致病患勞動能力喪失約5成」
      等語，有該院96年6月21日（九六）關慈醫字第0116號函
      在卷可考。本院審酌原告上開傷勢及參酌勞工保險殘廢給
      付標準表所列殘廢等級及喪失或減少勞動能力比例表結果
      ，認上開函復結果認原告所受傷害致勞動能力減少50%一
      情，尚堪憑採。是原告自95年3月5日起計算至其依勞動基
      準法所定60歲強制退休年齡之99年1月21日止，尚有46.6
      個月可認具勞動能力，是其因此減少勞動能力之損害應為
      368,658元（計算式：月別5/12%複式霍夫曼計算法（第一
      個月不扣除中間利息），其計算式為：[17,280*42.00000
      000（此為應受扶養46月之霍夫曼係數）+17,280*0.6*（4
      3.00000000-00.00000000）]=737,315，737,315×50%＝3
      68,658元，小數點以下4捨5入）。
    (4)綜上，本件原告因車禍而受之傷害致無法工作及減少勞動
      能力之損害，應為402,066元，原告請求逾此部分，即無
      理由，應予駁回。
  4.精神慰撫金部分：按慰撫金之多寡，應斟酌雙方之身分、地
    位、資力與加害之程度及其他各種情形核定相當之數額，亦
    即金額是否相當，應依實際加害情形與被害人所受之痛苦及
    雙方之身分、地位、經濟狀況等關係決定之。本件原告主張
    因本件車禍造成傷害，迄今無法自由行動，心中所受驚恐及
    身體所受痛苦，無以復加，且至今無法工作。經本院審酌原
    告因本件車禍受有左側股骨開放性骨折，於95年1月6日入慈
    濟醫院關山分院急診治療，同日行左側股骨清創、骨折復位
    及鋼板內固定手術，同月8日行左側股骨清創手術，於同年
    月23日出院。復於同年2月20日入院，同月21日行左側股骨
    異體骨移植手術，同年3月4日出院。95年1月25日至同年11
    月2日門診複診19次，目前左下肢短少1公分，左膝運動範圍
    為0-95度，行動需使用助行器輔助，無法從事粗重及長時間
    站立工作；而被告未注意車前狀況，行車超速，因訴外人劉
    高飛冒然左轉，致被告向左偏駛，侵入對向車道致原告受傷
    之情，及原告係國小畢業，未婚，從事家庭美髮工作，94年
    度稅務電子閘門財產所得調件明細表記載有股利憑單、薪資
    所得、其他所得共14筆，給付總額為303,330元；另有投資6
    筆，財產總額為239,150元；被告為專科畢業，未婚，無子
    女，目前在幼稚園教授音樂，收入依鐘點計算年收入約30萬
    元，94年度稅務電子閘門財產所得調件明細表記載有有薪資
    所得、執行業務等3筆，給付總額為449,814元；另有土地、
    房屋各2筆、汽車1部，財產總額為1,209,472元等情，認本
    件原告主張之精神慰撫金在30萬元範圍內為合理，經扣除兩
    造不爭執被告已給付之6,000元後，原告得主張之精神慰撫
    金為294,000元部分，應予准許，逾此部分即無理由，應予
    駁回。
(三)被告另抗辯：本件訴外人劉高飛於本件車禍之發生，亦同有過
  失而應負損害賠償責任，原告就其損害不得全部向被告請求，
  應扣除訴外人劉高飛分擔之部分云云。惟查，本件縱如被告所
  言，訴外人劉高飛對本件車禍之發生致原告受有損害亦有過失
  ，亦僅係與被告應負共同侵權行為之連帶損害賠償責任。而連
  帶債務之債權人，本得對於債務人中之一人或數人或其全體，
  同時或先後請求全部或一部之給付，是被告前開抗辯縱便屬實
  ，僅係被告賠償後與訴外人劉高飛間內部分擔之問題，並無礙
  原告得向被告為全部之請求。是被告抗辯應於賠償原告之金額
  扣除訴外人劉高飛部分，即無足取，應予駁回。
(四)綜上所述，被告汽車駕駛人駕駛汽車疏未注意車前狀況，且超
  速行駛，而依當時情形並無不能注意之情事，竟疏未注意，過
  失不法侵害原告之身體，對原告因而所受之損害，自應負損害
  賠償責任。從而，原告本於侵權行為損害賠償之法律關係，請
  求被告賠償原702,066元，及自95年6月14日起至清償日止，按
  年息5%計算之利息，為有理由，應予准許。逾此部分之請求，
  為無理由，應予駁回。
五、本件事證已臻明確，兩造其餘之攻擊防禦方法，核與判決之
 　 基礎無影響，毋庸一一論述，併此敘明。
六、據上論結，本件原告之訴為一部有理由，一部無理由，依民
    事訴訟法第79條，判決如主文。
中　　華　　民　　國　　96　　年　　07　　月　　31　　日
                  民事庭審判長法  官  楊智勝
                              法  官  詹慶堂
                              法  官  林恒祺
以上正本係照原本作成。
如對本判決上訴，須於判決送達後20日內向本院提出上訴狀。
中　　華　　民　　國　　96　　年　　07　　月　　31　　日
                              書記官　郭友香
